臺灣臺中地方法院民事判決
111年度再易字第3號
再審原告    許雅婷  

再審被告    胡至健  

上列當事人間請求返還借款事件，再審原告對於民國111年1月21
日本院110年度簡上字第280號確定判決提起再審之訴，本院判決
如下：
    主    文
再審之訴駁回。
再審訴訟費用由再審原告負擔。
    理    由
一、按再審之訴，應於30日之不變期間內提起。前項期間，自判
    決確定時起算，判決於送達前確定者，自送達時起算；其再
    審之理由發生或知悉在後者，均自知悉時起算，民事訴訟法
    第500條第1項、第2項前段定有明文。經查，再審原告對於
    本院110年度簡上字第280號確定判決（下稱原確定判決）提
    起本件再審之訴，原確定判決係於民國111年1月28日送達予
    再審原告，此有附於該卷宗之送達證書可稽，是再審原告於
    111年2月16日對原確定判決提起再審之訴，未逾30日之不變
    期間，合先敘明。
二、再審意旨：如附件所載。
三、按提起再審之訴，應依民事訴訟法第501條第1項第4款表明
    再審理由，及關於再審理由並遵守不變期間之證據，此為必
    須具備之程式。所謂表明再審理由，必須指明確定判決有如
    何合於法定再審事由之具體情事始為相當，倘僅泛言有何條
    款之再審事由，而無具體情事者，仍難謂已合法表明再審事
    由。既未合法表明再審事由，即為無再審之事由，性質上無
    庸命其補正，逕予駁回之（最高法院61年台再字第137號判
    例、60年度台抗字第538號判例、70年度台再字第35號判例
    參照）。次按有下列各款情形之一者，得以再審之訴對於確
    定終局判決聲明不服。但當事人已依上訴主張其事由或知其
    事由而不為主張者，不在此限。二、判決理由與主文顯有矛
    盾者。十三、當事人發見未經斟酌之證物或得使用該證物者
    。但以如經斟酌可受較有利益之裁判者為限。依第466條不
    得上訴於第三審法院之事件，除前條規定外，其經第二審確
    定之判決，如就足影響於判決之重要證物，漏未斟酌，或當
    事人有正當理由不到場，法院為一造辯論判決者，亦得提起
    再審之訴。民事訴訟法第496條第1項第2款、第13款、第497
    條分別定有明文。而民事訴訟法第496條第1項第13款所謂當
    事人發見未經斟酌之證物或得使用該證物者，係指在前訴訟
    程序事實審之言詞辯論終結前已存在之證物，因當事人不知
    有該證物，現始知之，或雖知有此而不能使用，現始得使用
    者而言（最高法院29年度上字第1005號判例、32年上字第12
    47號判例參照）。且前訴訟程序事實審言詞辯論終結前已經
    存在之證物，當事人不知有此致未斟酌現始知之，或知有該
    證物之存在而因當時未能檢出致不得使用，嗣後檢出之該證
    物，固可稱之為民事訴訟法第496條第1項第13款所定得使用
    未經斟酌之證物，惟必須當事人在客觀上確不知該證物存在
    致未斟酌現始知之，或依當時情形有不能檢出該證物者始足
    當之，倘按其情狀依一般社會之通念，尚非不知該證物或不
    能檢出或命第三人提出者，均無該條款規定之適用。且當事
    人以發現得使用未經斟酌之證物為再審理由者，並應就其在
    前訴訟程序不能使用之事實，依同法第277條前段規定負舉
    證責任（最高法院98年度台上字第1258號判決意旨參照）。
    經查：
(一)再審原告主張原確定判決有民事訴訟法第496條第1項第2款
    、第497條之再審事由部分：
　　再審原告汎稱原確定判決有民事訴訟法第496條1項第2款及
    第497條之再審事由，但並未表明原確定判決有如何合於上
    開再審事由之具體情事，難認已合法表明再審事由，此部分
    再審為不合法。
(二)再審原告主張原確定判決有民事訴訟法第496條第1項第13款
    事由部分：
　　再審原告固以其於原審判決確定後，始發現再審被告於106
    年10月18日所書寫予再審原告之道歉信（下稱系爭道歉信）
    內容為據，而認再審被告於該信函書寫與再審原告在一起9
    個多月又7天等語，足證再審被告於106年9月21日向再審原
    告追討本件債務時，兩造尚維持交往關係，再審被告須受其
    於106年5月20日書立之切結書（下稱系爭切結書）內容所拘
    束，上開新證據所載內容足以動搖原確定判決，提起本件再
    審等語。惟查：
　1.依再審原告於第一審及上訴本院時所主張之事實觀之，再審
    原告除未就其在前訴訟程序不知或不能使用系爭道歉信，並
    對其事後始發現系爭道歉信之事實為舉證證明外，且系爭道
    歉信既係再審被告寫給再審原告，而由再審原告持有中，在
    客觀上顯非再審原告所不知，再審原告並未能證明有何事實
    上之障礙或其他原因，致不能於原確定判決事實審言詞辯論
    終結前適時提出以供法院斟酌，即與發現得使用未經斟酌之
    證物要件不合，且按其情形在客觀上並非不能提出，依上說
    明，自無該條款之適用。
　2.參諸系爭道歉信內容載以：「老婆團長…從今年1月12日我們
    開始相識、交往…一起渡過了許多的風風雨雨以及快樂的時
    光，在一起的9個多月又7天的日子裡，妳就像黑暗中的燈塔
    …忍耐著我一次又一次的無理取鬧。…妳可以再給我一次彌補
    妳的機會好嗎…于2017.10.18」等語。依系爭道歉信所載內
    容，僅能證明再審被告於106年10月18日曾書寫信函請求再
    審原告諒解，其中雖提及兩造在一起的時間約9月有餘，但
    系爭切結書記載：「立切結書人胡至健（以下簡稱甲方），
    今天具結，爾後與許雅婷（以下簡稱乙方）相處的日子中絕
    對不再提出要求乙方一次清償甲方由土銀借貸償還乙方債務
    或是要求乙方將其名下車輛（車牌：000-0000）設定動產抵
    押權於甲方…等事項來確保甲方債權等事項；否則甲方願意
    放棄土銀中由乙方負擔的所有債務請求權，為恐口說無憑，
    特立此據，立切結書人：胡至健…，中華民國106年5月20日
    」。衡諸一般社會經驗，戀人於交往期間因金錢生爭執，恐
    致感情不睦，則由系爭切結書特以「相處的日子」作為再審
    被告不得為特定行為之期間，足見再審被告簽立該切結書之
    目的，乃在維繫兩造之情感、鞏固交往關係，避免因再審被
    告要求再審原告一次清償債務或提供擔保，致損及兩造感情
    ，故單方面自願約束自己言行；反面以論，倘兩造因分手而
    中止交往，既已無須維繫感情，自無再以切結書拘束再審被
    告行止之必要。是應認系爭切結書所定「相處的日子」，係
    指兩造間存在男女情感交往關係，亦即以男女感情交流為基
    礎而交往中；倘因分手而中止交往，該分手期間即非「相處
    的日子」。至相處是否愉快，厥屬個人主觀感受；互動是否
    密切，均在所不問。
  3.次參再審被告於106年9月19日傳送予再審原告之手機簡訊內
    容載以「（5時58分許）其實真的不用這麼費心的演戲，我
    已經說過了，妳有喜歡的人可以直接告訴我，不喜歡我可以
    直接說，我都可以接受好嗎，既然妳已經開口說這麼多次了
    ，就順著妳的意好了；（6時8分許）我再說一次我不是個小
    氣的人，妳有喜歡的人去和他再（按：應為『在』之誤）一起
    吧，我真的無法忍受妳一直找機會和理由把我塑造成自私及
    小氣的人，真的不用這麼費心和演戲，去過妳自己想要的生
    活吧，我敢大聲的對妳說我對妳的付出絕對不會輸給妳，不
    用把自己講的這麼偉大好嗎？我再說一次從今天起我不會再
    去那裡等妳了。保重希望妳早日早（按：應為『找』之誤）到
    妳所謂大方又不自…；（21時許）妳放心不會翻盤，過好妳
    自己的生活就好，我不會再去找妳，妳放心好了」；於同年
    10月13日傳送予再審原告之手機簡訊內容所載「（19時44分
    許）沒關係，從妳丟噴霧起給我就已經表示妳心中的想法，
    要他們不要我，沒關係，尊重妳的選擇，從此各過各的生活
    ，就這樣子，難怪會被楊先生騙，自稱和佳興很熟嗎？怎樣
    是和和他睡過嗎？很熟？難怪妳會叫他大雕，我終於知道原
    因了。濫人；（20時1分許）幫妳還清的欠款一次還給我，
    以後妳要買東西給誰是妳的自由。幫妳還清載物（按：應為
    『債務』之誤）不是再幫妳養小王氣我的？怎樣說謊被拆穿了
    嗎？妳上次不是說這隻手機沒有再收訊息的嗎？怎麼這次會
    用這隻手機發簡訊給我，一直再說謊妳不會累嗎？妳不一次
    還清我幫妳貸嘗（按：應為『代償』之誤）的借款我就把妳的
    借據影本寄至妳家給妳媽；（20時11分許）…觀察妳很久了
    ，都會假藉一些理由買東西給他們吃，有時還怕給他們不夠
    多，怕我起疑故意買貴的東西給我，有需要這樣子嗎？真的
    從今以後不用再聯絡了，看清楚妳了」；於107年4月9日18
    時58分許傳送予再審原告之手機簡訊內容所載「說真的我不
    會臉皮這麼厚，每次說謊被抓包還可以這麼理直氣壯罵人的
    人，難怪之前會被更生人騙得這麼慘，只能夠說事出必有因
    ，罪有應得，妳放心我不會再和妳有任何聯絡，這幾天借據
    我就會影印寄給妳媽請她幫忙處理一次還清，因為不想再和
    妳這個賤人有任何聯絡。」，有再審原告所提手機簡訊可稽
    （見本院109年度中簡字第3012號卷一第203至205、235至23
    9、381頁），堪認再審被告於106年9月19日、同年10月13日
    、107年4月9日確有對再審原告提出分手並表明不再維持男
    女情感交往關係之意思，且係於要求分手後，始分別於106
    年9月21日、同年10月13日、107年4月9日請求再審原告應一
    次還款，足認兩造交往期間迭起爭執，情感不睦，致再審被
    告履向再審原告表達分手之意，姑不論兩造事後有無重修舊
    好，均無礙於再審被告曾向再審原告明確表達分手意願之認
    定，是再審原告徒以系爭道歉信所載內容，而認再審被告違
    反系爭切結書所載內容，原確定判決認定有誤乙節，無足為
    再審原告有利之認定。是系爭道歉信中所謂「兩造在一起的
    9個多月又7天的日子裡」等語，僅係再審被告於爭吵後欲與
    再審原告重修舊好所為概括用語，不足以證明再審被告於前
    揭時間三次分手後請求再審原告還款時，尚在兩造「相處的
    日子」中之事實。至再審原告主張單方提出分手並不代表另
    一方同意分手等語，此乃再審原告個人主觀想法，亦無足拘
    束再審被告。從而，再審原告此部分再審之訴，顯無理由。
(三)再審原告復主張再審被告以系爭切結書約束再審原告還款，
    違反民法第72條規定，而屬無效等語。然此部分屬於新攻擊
    防禦方法，本件再審既無理由，本院自不得審酌。此外，再
    審原告所述其他事項，並未具體表明原確定判決有何等合於
    民事訴訟法第496條或第497條規定之再審事由，難認再審原
    告就此部分主張已依民事訴訟法第501條第1項第4款規定合
    法表明再審理由。
四、按再審之訴不合法者，法院應以裁定駁回之。再審之訴顯無
    再審理由者，得不經言詞辯論，以判決駁回之。民事訴訟法
    第502條定有明文。本件再審原告主張原確定判決有民事訴
    訟法第496條第1項第2款、第497條之再審事由，提起再審之
    訴，為不合法，其以原確定判決有民事訴訟法第496條第1項
    第13款之再審事由，提起再審之訴為顯無理由，爰依前揭規
    定，不經言詞辯論，逕以判決駁回之。
五、據上論結，本件再審之訴為一部不合法，一部為無理由，依
    民事訴訟法第502條第1項、第2項、第95條、第78條，裁定
    如主文。
中　　華　　民　　國　　111 　年　　6 　　月　　23　　日
                  民事第四庭  審判長  法  官  黃渙文

                                      法  官  董庭誌

                                      法  官  林婉昀 
　　　　　　　　　　　　　　　　　　　  
不得上訴。
上為正本係照原本作成。
中　　華　　民　　國　　111 　年　　6 　　月　　24　　日
                                      書記官  王嘉仁